## Funcionamento básico

## Operadores

* Aritmetica basica
```{r}
2+5         #Adicao                     
5-2         #Subtracao
2*5         #Multiplicacao
8/2         #Divisao
2^5         #Exponenciacao
5%%2        #Resto da divisão
```

* Relacionais
```{r}
3==5	      #Igual
3!=5	      #Diferente
3>5	        #Maior que
3<5	        #Menor que
3>=5	      #Maior ou igual
3<=5	      #Menor ou igual    
```

* Operações podem ser concatenadas:
```{r}
((2+5-3)*10)^4/7^4
```

## Variáveis

A seta "<-" representa o simbolo de atribuição e ao escrever o nome do objeto, seu valor sera impresso. 
Veja o exemplo:
```{r}
x <- 1
x
```

Caso algum valor seja atribuído ao mesmo objeto, ele será sobrescrito:
```{r}
x <- "gol do gremio!"
x
```

Os resultados de operações podem ser salvos em objetos:
```{r}
x<-2+5
y=5-2
2*5->w
z<-8/2

resultado <- (((x-y)*w)^z)/(x^z)
resultado
```

## Funções

Chamando funções:
```{r}
sum(1,3,5)
a<-rep("Aluno",times=3)
a
```

## Acessando a documentação
Estas funções buscam e exibem a documentação de funções:
```{r eval=FALSE}
help(sum)
?sd
??plot
```

## Diretório de trabalho

Estas funções manipulam o diretório de trabalho:
```{r eval=FALSE}
# verifica o caminho para o diretório de trabalho
getwd()
# define o diretório de trabalho
setwd()
# lista os arquivos presentes no diretório de trabalho
list.files()
# carrega um arquivo binário do diretório de trabalho para o ambiente
load()
# salva o conteúdo de uma variável no diretório de trabalho
save()
```